最高法院民事判決　　　　　　　　　　　　　　　九十三年度台上字第二五二八號
　　上　訴　人　甲○○
　　訴訟代理人　黃安然律師
　　被 上訴 人　達隆科技股份有限公司
　　法定代理人　李念倫
　　訴訟代理人　張致祥律師
右當事人間請求確認僱傭關係存在等事件，上訴人對於中華民國九十二年六月十日台
灣高等法院第二審判決（九十一年度勞上字第四五號），提起上訴，本院判決如下：
    主  文
原判決除假執行部分外廢棄，發回台灣高等法院。
    理  由
本件上訴人主張：伊於民國八十九年七月十七日起受僱為被上訴人公司沖壓廠經理，
每月薪資新台幣（下同）十一萬六千元，雖曾於同年十月二十日提出離職申請，並預
定於同月三十一日離職，惟經被上訴人派員慰留並於同年月三十日調升為「沖壓事業
處（下稱沖壓處）經理」，伊乃應允接受新職，並撤回離職申請。詎伊於同年十一月
二十七日上午八時許，前往公司上班時，竟遭警衛及總務課長以「董事長通知不准伊
進廠」為由，阻止伊進入工作場所，被上訴人未經預告且無理由終止兩造間之僱傭關
係，有違勞動基準法（下稱勞基法）之規定，兩造間之僱傭關係應繼續存在，又被上
訴人拒絕伊依約提出勞務給付仍應給付伊薪資等情，爰依僱傭關係求為：(一)、確認兩
造間之僱傭關係存在；(二)、被上訴人應給付伊一百六十二萬四千元及自九十一年二月
九日起至清償日止按年息百分之五加付遲延利息之判決。
被上訴人則以：上訴人係伊公司沖壓處經理，並非勞基法所謂之勞工，並無該法之適
用。縱兩造間曾有僱傭關係存在，亦因上訴人於任職期間，身為經理不僅未能妥善管
理員工，嚴以律己為員工表率，反而帶頭滋事，與經理之職務背道而馳。伊公司已多
次寬容。又上訴人以理念不合為由遞出辭呈，違反兩造所簽聘僱合約第八條約定，情
節重大，並於同年十一月十七日故態復萌，提出記功、獎勵之事，上訴人已無法配合
公司，伊已依勞基法第十一條第五款、及第十二條第一項第四款規定，不經預告終止
兩造間之勞動契約，並於八十九年十一月二十四日准其辭職即日生效；且上訴人於九
十年十月間已至他公司任職，兩造間之勞動契約亦屬當然終止等語，資為抗辯。
原審廢棄第一審所為上訴人勝訴部分之判決，改判駁回其訴及駁回上訴人對敗訴部分
之上訴，無非以：上訴人八十九年十月二十日提出辭呈經相對人即被上訴人了解時，
即發生終止合約之效力。至兩造聘僱合約書，終止契約之約定，離職應於一個月前提
出申請，則被上訴人於八十九年十一月二十四日批准其即日生效，無非確定其離職日
期，尚無不合。上訴人雖主張，其於八十九年十月二十日提出辭呈時，已表明預定於
同月三十一日離職，惟經被上訴人再三慰留後，即打消辭意，被上訴人於同月三十日
又將伊調升為沖壓處經理，於同年十一月一日生效，辭呈已失效，兩造間僱傭關係，
仍舊存在云云。惟終止契約表示不得撤銷，而慰留乃人情上之禮貌，為眾所週知，上
訴人既未取回離職申請表，亦不能舉證證明其與被上訴人已另成立新的勞動契約，則
縱使證人何秉昌、魏金隆證明被上訴人負責人確實有慰留上訴人，亦不能證明辭呈（
離職申請表），業經失效。至上訴人所謂調升為沖壓處經理云云，核其所提出之人事
令記載：「姓名：甲○○、部門：沖壓事業處、原部門：散熱器事業處沖壓廠、職務
：經理、原職務：經理、異動原因：調任、生效日期：八十九年十一月一日」。可知
該人事令無非適逢被上訴人公司組織調整，將原部門改制為沖壓處，因上訴人尚未離
職，故將原部門之經理即上訴人調任調整後之沖壓處經理，乃事所當然，上訴人亦自
認其薪資並無增加，是該人事令不足證明兩造有繼續僱傭關係之合意，上訴人主張因
被上訴人慰留、調升其職務，兩造有繼續僱傭關係之合意，兩造間勞動契約關係存在
云云，尚非可採等詞，為其判斷之基礎。
惟按勞工終止勞動契約之終止權屬形成權，於勞工行使其權利時即發生形成之效力，
不必得相對人即雇主之同意。本件上訴人既於八十九年十月二十日即提出辭呈終止勞
動契約，並表明於同月三十一日離職，則兩造之間勞雇關係，除另有其他原因外，至
遲應於八十九年十月三十一日終止。惟被上訴人竟仍於同月三十日發表人事令，將上
訴人派任為沖壓處經理並繼續給付上訴人薪資，則兩造間於八十九年十月三十一日以
後仍有勞雇關係存在，而勞動契約並不以書面之合意為必要，倘兩造間確已合意另行
成立新的勞動契約，縱無訂立書面契約，仍難謂契約未經合意成立。何況證人何秉昌
、魏金隆已供證被上訴人公司負責人確實有慰留上訴人，且於上訴人預定離職之日前
不僅未派任接替之人，反而於八十九年十月三十日發布人事令，將上訴人調任為沖壓
處經理，並於次月一日生效。則上訴人主張，伊提出辭呈復因被上訴人派人慰留乃打
消辭意與被上訴人已另成立新的勞動契約，兩造間僱傭關係存在等語，似非虛妄，原
審未遑注意及此，遽為上訴人敗訴之判決，不無疏略。上訴論旨執以指摘原判決不當
，求予廢棄，非無理由。
據上論結，本件上訴為有理由。依民事訴訟法第四百七十七條第一項、第四百七十八
條第二項，判決如主文。
中　　　華　　　民　　　國　　九十三　　年　　 十二 　　月　　 十六 　　日
                              最高法院民事第七庭
                                  審判長法官  許　朝　雄
                                        法官  謝　正　勝
                                        法官  劉　福　來
                                        法官  鄭　玉　山
                                        法官  吳　麗　女
      右正本證明與原本無異
                                              書  記  官
中　　　華　　　民　　　國　　九十三　　年　　 十二 　　月　　二十九　　日
                                                                        Ｔ
